【裁判字號】    99,國,39
【裁判日期】    990913
【裁判案由】    國家賠償
【裁判全文】
臺灣臺北地方法院民事裁定                99年度國字第39號
原      告  乙○○
被      告  法務部
法定代理人  甲○○
上列當事人間國家賠償事件，本院裁定如下：
    主  文
原告之訴及假執行之聲請均駁回。
訴訟費用由原告負擔。
    理  由
一、原告起訴主張：
  (一)原告曾對美容業者黃河南及其妻林豔秋提出詐欺等告訴，遭
    黃河南向臺灣臺北地方法院向原告提起刑事誹謗、妨害信用
    自訴，並附帶民事求償。該案經鈞院以九十五年度自字第六
    五號判決原告無罪確定。詎臺灣臺北地方法院檢察署以九十
    五年度執他字第三八０二號執行卷宗，竟登載原告身分為「
    受刑人」。原告於九十七年五月間對於黃河南提出誣告相關
    之民事案件（鈞院九十七年度審訴字第七號），原告於九十
    七年十月八日閱卷方知悉原告已淪為「受刑人」，備感屈辱
    。依原告之認知，犯罪且判刑確定入監或易科罰金，始稱「
    受刑人」，社會上之評價必以作奸犯科、惡行非輕，與一般
    人不同。此舉已重創原告之自尊、名譽。
  (二)原告曾於九十九年五月十七日向鈞院起訴，然因未依國家賠
    償法規定先以書面向賠償義務機關請求，而遭駁回。今原告
    向臺灣臺北地方法院檢察署請求賠償，經該署函覆拒絕，已
    符合法定程序。為此提起本件訴訟。
  (三)並聲明：被告應與臺灣臺北地方法院檢察署連帶給付原告新
    臺幣五十一萬元，及自起訴狀繕本送達之翌日起至清償日止
    ，按年息百分之五計算之利息。
二、按依國家賠償法請求損害賠償，應先以書面向賠償義務機關
    請求之。賠償義務機關對於前項請求，應即與請求權人協議
    。賠償義務機關自請求權人提出請求之日起，逾三十日不開
    始協議，或自開始協議之日起六十日協議不成立時，請求權
    人得提起損害賠償之訴，此觀國家賠償法第十條、第十一條
    之規定自明。是以「協議」乃為訴請國家賠償之先行程序，
    違反者，其訴自難認為合法，最高法院九十五年度台上字第
    一六七三號裁定意旨參照。
三、經查，依原告起訴狀記載，原告係向臺灣臺北地方法院檢察
    署請求賠償遭拒，而被告法務部亦具狀辯稱：原告未曾向被
    告以書面請求國家賠償等語。是原告對於被告法務部既未先
    以書面請求國家賠償，難認已踐行訴請國家賠償之先行程序
    ，原告本件對於法務部之訴訟並非合法，依民事訴訟法第二
    百四十九條第一項第六款，裁定駁回之。
四、結論：原告對於法務部之訴訟並非合法，依民事訴訟法第二
    百四十九條第一項第六款、第七十八條，裁定如主文。
中    華    民    國    99    年    9     月    13    日
                  民事第五庭    法  官  高偉文
以上正本係照原本作成。
如不服本裁定應於送達後10日內向本院提出抗告狀，並繳納抗告
費新臺幣1,000元。
中    華    民    國    99    年    9     月    13    日
                                書記官  駱俊勳

司法院資訊處製作；財團法人民間司法改革基金會備份。
